【裁判字號】    98,財管,17
【裁判日期】    990308
【裁判案由】    指定遺產管理人
【裁判全文】
臺灣宜蘭地方法院民事裁定              98年度財管字第17號
聲  請  人  乙○○
聲請人聲請選任遺產管理人事件，本院裁定如下：
    主      文
選任財政部國有財產局臺灣北區辦事處宜蘭分處為被繼承人甲○
○○（女，民國6年2月19日生，身分證統一編號：
Ｚ000000000 號，民國96年2月19日死亡，生前最後住所：宜蘭縣
羅東鎮○○路○段401巷16號）之遺產管理人。
程序費用由被繼承人甲○○○之遺產負擔。
    理      由
一、按繼承開始時，繼承人有無不明，而無親屬會議或親屬會議
    未於1個月內選定遺產管理人者，利害關係人得聲請法院選
    任遺產管理人，民法第1178條第2項定有明文。
二、本件聲請意旨略以：聲請人之父林朝福於民國81年1月18日
    死亡，其配偶即本件被繼承人甲○○○（聲請人之繼母）亦
    於96年2月19日死亡；目前甲○○○已知之繼承人均已死亡
    ，是否仍有應繼承之人不明，因甲○○○與聲請人俱為林朝
    福之繼承人，甲○○○之親屬會議未於1個月內選定遺產管
    理人，致聲請人無法辦理其父林朝福之遺產繼承登記；聲請
    人與甲○○○既同為林朝福之繼承人，自屬利害關係人，爰
    依法聲請法院選任被繼承人之遺產管理人等語。
三、上開事實，有繼承系統表、土地登記第一類謄本各1件、舊
    式戶籍謄本7件、新式戶籍謄本9件在卷可佐，聲請人之主張
    ，應堪信為真實。故本件繼承開始時，被繼承人甲○○○已
    知之法定繼承人均已死亡，是否仍有應繼承之人則有未明，
    而其親屬會議又未於1個月內選定遺產管理人，法院自有依
    利害關係人之聲請選任被繼承人之遺產管理人之必要。
四、本件聲請人與被繼承人甲○○○均為林朝福之繼承人，林朝
    福尚遺有土地待辦理繼承登記，聲請人自屬利害關係人無疑
    ，故其聲請法院為被繼承人選任遺產管理人合於首開法條規
    定，應予准許。而依民法第1185條規定，無人承認繼承之遺
    產，於清償債權並交付遺贈物後，如有賸餘，應歸屬國庫；
    又依國有財產法第12條規定，財政部國有財產局係非公用財
    產之管理機關；再財政部國有財產局為代管無人承認繼承之
    遺產，並制定有「代管無人承認繼承遺產作業要點」，故代
    管無人承認繼承之遺產，係屬國有財產局依法應執行之事務
    ；再本件聲請人與甲○○○俱為林朝福之繼承人，因法律規
    定「代理人不得為第三人與自己之法律行為」，故聲請人雖
    有意願擔任被繼承人之遺產管理人，惟礙於法律規定並不宜
    擔任本件遺產管理人；又財政部國有財產局臺灣北區辦事處
    宜蘭分處派員到庭，表示並不排斥擔任被繼承人甲○○○之
    遺產管理人。綜上，本院認由財政部國有財產局擔任甲○○
    ○之遺產管理人最屬合適，而因本件被繼承人所有之不動產
    既均係在宜蘭縣境，爰選任財政部國有財產局臺灣北區辦事
    處宜蘭分處為甲○○○之遺產管理人。
五、依非訟事件法第21條第2項、民事訴訟法第78條，裁定如主
    文。
中    華    民    國    99    年    3     月    8     日
                  臺灣宜蘭地方法院家事法庭
                      法  官  周健忠
以上正本與原本無異。
如不服本裁定，應於裁定送達後10日內向本院提出抗告狀（應附
繕本）。
中    華    民    國    99    年    3     月    9     日
                      書記官  姚國華

司法院資訊處製作；財團法人民間司法改革基金會備份。
